【裁判字號】    98,台上,6666
【裁判日期】    981112
【裁判案由】    誣告
【裁判全文】
最高法院刑事判決            九十八年度台上字第六六六六號
上  訴  人  甲○○
上列上訴人因誣告案件，不服台灣高等法院台南分院中華民國九
十八年九月九日第二審判決（九十八年度上訴字第八五四號，起
訴案號：台灣嘉義地方法院檢察署九十七年度偵字第四七七二號
），提起上訴，本院判決如下：
    主  文
上訴駁回。
    理  由
按刑事訴訟法第三百七十七條規定，上訴於第三審法院，非以判
決違背法令為理由，不得為之。是提起第三審上訴，應以原判決
違背法令為理由，係屬法定要件。如果上訴理由書狀並未依據卷
內訴訟資料，具體指摘原判決不適用何種法則或如何適用不當，
或所指摘原判決違法情事，顯與法律規定得為第三審上訴理由之
違法情形，不相適合時，均應認其上訴為違背法律上之程式，予
以駁回。又依刑事訴訟法第三百五十條、第三百六十一條、第三
百六十二條、第三百六十七條規定，不服地方法院之第一審判決
，提起第二審上訴者，須提出上訴書狀，並應敘述「具體理由」
，為上訴必備之程式。所稱具體理由，必係依據卷內既有訴訟資
料或提出新事證，指摘或表明第一審判決有何採證、認事、用法
或量刑等足以影響判決本旨之不當或違法，而構成應予撤銷之具
體事由，始克相當；如未依上揭意旨指出具體事由，而僅泛言或
單憑當事人自我說詞，指摘原判決採證認事違法、用法不當、判
決不公、量刑過重等等，即屬未敘述具體理由，所提第二審上訴
不合法律上之程式，得不經言詞辯論，由第二審法院予以判決駁
回。本件上訴人甲○○經第一審判決認定：上訴人為亞新開發股
份有限公司（下稱亞新公司）負責人，於民國八十七年二月十二
日與上慶開發股份有限公司（下稱上慶公司）實際負責人之一黃
火秋簽訂合作契約書，同意將亞新公司獲嘉義縣政府許可之砂石
開採、加工、銷售權利，全權交由上慶公司處理，並約定上慶公
司銷售每立方公尺砂石，給予亞新公司新台幣一百二十元之淨利
盈餘。上慶公司嗣將所開採之砂石堆置嘉義縣水上鄉○○段第七
二七至七二九地號上，並於九十六年一月間售予吳寬煌。上訴人
明知上慶公司另一實際負責人林次郎依該合作契約書，有權銷售
該開採後堆置之砂石，竟意圖使林次郎、吳寬煌及協助吳寬煌挖
取該堆置砂石之吳文展受刑事處分，於九十六年二、三月間接續
向檢警誣指林次郎、吳寬煌、吳文展共同竊取該堆置之砂石共二
十一公噸，經檢察官查明，為不起訴處分確定等情，因予論處誣
告罪刑。上訴人不服第一審判決，提起第二審上訴之理由略以：
伊未在該合作契約書上簽名，又據證人戴文傳稱該契約書係在林
海山家中作成，其餘當事人均不在場，證人陳茂林亦稱其不識字
，豈有可能簽名該契約書，是該契約書係偽造，請求就此再行調
查等語，有其答辯狀在原審卷內可憑。惟查第一審判決業已敘明
：(一)依證人黃火秋、林世雅（上訴人之女兒）、羅健嘉之證述，
上訴人係親自參與亞新公司與上慶公司砂石開採、加工、銷售、
分取銷售利潤之合作細節。(二)該合作契約書上「甲○○」簽名筆
跡，經內政部警政署刑事警察局鑑定結果，與上訴人當庭書寫及
其銀行印鑑卡上之簽名筆跡相符，有該局鑑定書在卷可稽，並經
第一審比對上開各項簽名筆跡之起筆、字體結構、筆劃結構及書
寫方式均屬一致，堪認該契約書上「甲○○」之簽名確係上訴人
所為。(三)證人戴文傳所證：關於合作契約書何時地簽訂、何人在
場、何情形下簽訂、內容如何談成等等，都忘記了，合約書簽完
後，伊未實際去開採，亦不知道開採情形等語。證人陳茂林所述
：林海山有找過伊一起合作開砂石廠，亦曾拿該合作契約書給伊
看，因伊不熟而放棄，並未投資入股，亦未在該契約書上簽名等
語。無論此二證人是否已然遺忘或證述屬實，均不足推翻上開(一)
(二)事實，自難據為有利上訴人之認定等情。就此以觀，上訴人之
第二審上訴理由，顯與上述卷證資料不符，而僅係單憑上訴人之
個人說詞，主張該合作契約書偽造，據以指摘第一審判決認定事
實不當，揆諸前開說明，屬上訴未敘述具體理由。原判決因認上
訴人之第二審上訴不合法律上程式，依刑事訴訟法第三百六十七
條前段、第三百七十二條規定，不經言詞辯論，逕予駁回，經核
於法殊無不合。上訴意旨猶謂上訴人業已敘明具體第二審上訴理
由，原判決未經言詞辯論即行駁回上訴，為違法云云，顯係誤解
法定上訴第二審具體理由之涵意與相關法律規定，核與首揭得為
第三審上訴理由之違法情形，不相適合。又原判決既從程序上駁
回上訴人在第二審之上訴，上訴意旨另指第一審判決實體上之採
證認事有適用法則不當、理由矛盾及不備之違法云云，亦不足據
以辨認原判決已具備違背法令之形式要件。本件上訴違背法律上
之程式，應予駁回。
據上論結，應依刑事訴訟法第三百九十五條前段，判決如主文。
中    華    民    國  九十八  年   十一   月   十二   日
                      最高法院刑事第十庭
                          審判長法官  花  滿  堂
                                法官  黃  正  興
                                法官  陳  東  誥
                                法官  林  錦  芳
                                法官  洪  昌  宏
      本件正本證明與原本無異
                                      書  記  官
中    華    民    國  九十八  年   十一   月   十六   日
                                                      K


司法院資訊處製作；財團法人民間司法改革基金會備份。
